---
title: "Tugas Kuliah Analisis Regresi 7"
author: "Hesty_G1401221019"
date: "2024-03-05"
output: html_document
---

#### Import Data

```{r}
library(readxl)
Data<-read_xlsx("C:/Users/HESTY/Desktop/SEMESTER 4/Analisis Regresi/Kuliah/Data tugas kuliah anreg 7.xlsx")
Data
```
### Eksplorasi Data
```{r}
library(tidyverse)
```
```{r}
library(ggridges)
library(GGally)
```

```{r}
library(plotly)
```

#### Pemodelan Regresi Linear
```{r}
model= lm(formula = Y ~ X, data = Data)
model
```
```{r}
summary(model)
```
#### scatter plot
```{r}
plot(x = Data$X,y = Data$Y)
```

#### Pemeriksaan Asumsi
#### Eksplorasi Kondisi Gauss-Markov
### 1&2 petak sisaan vs yduga
```{r}
plot(model,1)
```
pola kurva tidak pas (perlu suku-suku lain dalam model atau transformasi terhadap Y)

#### 3 plot sisaan vs urutan
Sisaan saling bebas
```{r}
plot(x = 1:dim(Data)[1],
     y = model$residuals,
     type = 'b', 
     ylab = "Residuals",
     xlab = "Observation")
```
3. Tebaran berpola → sisaan tidak saling bebas

#### Eksplorasi Normalitas Sisaan - qq-plot
sisaan menyebar normal
```{r}
plot(model,2)
```

#### Uji Formal Kondisi Gauss-Markov
p-value < 0.05 tolak h0
### 1 Nilai harapan sisaan sama dengan nol
```{r}
t.test(model$residuals,mu = 0,conf.level = 0.95)
```
hipotesis:
h0: mu = 0
h1: mu ≠ 0
kesimpulan: tolak H0 karena nilai harapan sisaan tidak sama dengan nol

#### 2 Ragam sisaan homogen
```{r}
cek.homogen = lm(formula = abs(model$residuals) ~ X, # Y: abs residual
    data = Data)
summary(cek.homogen)
```
```{r}
library(lmtest)
```

```{r}
bptest(model)
```

```{r}
library(car)
```

```{r}
ncvTest(model)
```
hipotesis:
h0: homogen
h1: tidak homogen
Kesimpulan: karena P value = 0.65774 lebih besar dari 0.05, maka tak tolak H0 yang artinya ragam sisaannya homogen

#### 3 Sisaan saling bebas
```{r}
library(randtests)
runs.test(model$residuals)
```
```{r}
library(lmtest)
dwtest(model)
```
hipotesis:
h0: saling bebas
h1: tidak saling bebas
Kesimpulan: p-value = 1.333e-05  lebih kecil dari 0.005, maka tolak H0, artinya sisaan tidak saling bebas

#### Uji Formal Normalitas Sisaan
```{r}
ks.test(model$residuals, "pnorm", mean=mean(model$residuals), sd=sd(model$residuals))
```
```{r}
library(car)
shapiro.test(model$residuals)
```
hipotesis:
h0: menyebar normal
h1: tidak menyebar normal
Kesimpulan: p-value = 0.226 lebih besar dari 0.005, maka tak tolak H0, artinya sisaan tidak menyebar normal

#### Kesimpulan
asumsi terpenuhi :
- Ragam sisaan homogen

asumsi tidak terpenuhi :
- Nilai harapan sisaan sama dengan nol
- Sisaan saling bebas
- Sisaan menyebar normal

#### Trasformasi Data
```{r}
y_tr <- sqrt(Data$Y)
y_tr
```
```{r}
x_tr <- sqrt(Data$X)
x_tr
```
```{r}
model.reg2= lm(formula = y_tr ~ x_tr, data = Data)
model.reg2
```
```{r}
summary(model.reg2)
```
#### Uji Asumsi Transformasi
### Autokorelasi: Durbin-Watson

```{r}
library(lmtest)
dwtest(model.reg2)
```
p-value = 0.8629 lebih besar dari 0.05, maka tak tolak H0, artinya tidak terdapat autokorlasi

### Normalitas: Kolmogorov-Smirnov
```{r}
library(nortest)
sisaan_model2 <- resid(model.reg2)
(norm_model3 <- lillie.test(sisaan_model2))
```
p-value = 0.817 > 0.05, maka tak tolak H0, artinya Sisaan Menyebar Normal
                          Ŷ∗=8.71245−0.8139X
jika dilakukan transformasi balik menjadi:
Y∗= 8,7124535 − 0,8133888X∗

Y=( 8.7124535 − 0.8133888X½²)
